【裁判字號】    97,交抗,509
【裁判日期】    970630
【裁判案由】    違反道路交通管理處罰條例
【裁判全文】
臺灣高等法院交通事件裁定             97年度交抗字第509號
抗  告  人
即受處分人  甲○○
上列抗告人因違反道路交通管理處罰條例案件，不服臺灣臺北地
方法院，中華民國97年3月26日所為裁定（97交聲字第512號），
提起抗告，本院裁定如下：
    主  文
抗告駁回。
    理  由
一、原處分意旨略以：異議人即受處分人甲○○於民國96年12月
    20日16時12分許，駕駛車號4661-DC 號自用小貨車，行經台
    北市○○街與龍華街口時，路口號誌為紅燈，受處分人未依
    號誌指示強行通過，經台北市政府警察局南港分局員警攔查
    ，以受處分人違反道路交通管理處罰條例第53條第 1項規定
    當場攔停舉發。原處分機關認受處分人違規事證明確，乃於
    97年2月25日依違反道路交通管理處罰條例第53條第1項、第
    63條第1項第3款及違反道路交通管理事件統一裁罰基準表之
    規定，裁處受處分人罰鍰新臺幣2,700元，並記違規點數3點
    等情。
二、原裁定意旨略以：受處分人固坦承有於上揭時地駕車行經該
    處之事實，惟否認有何闖紅燈之行為，辯稱：當時號誌指示
    燈為黃燈，受處分人因擔心後方機車緊隨，若煞車將導致追
    撞，故選擇直行，適員警於路口因秒差問題而使其誤為闖紅
    燈，係因員警看到時已變為紅燈才認為是闖紅燈，伊未闖紅
    燈等語。經查：
  (一)按交通違規之舉發可分為「當場舉發」及「逕行舉發」，由
    於逕行舉發之受處分人並無當場向舉發員警辯駁、陳述意見
    之機會，故現行法制就逕行舉發之條件多所設限，此觀道路
    交通管理處罰條例第7條之2之規定自明。至於當場舉發交通
    違規事件，鑑於交通違規事實往往驟然而現、稍縱即逝，若
    一律要求舉發員警不分情節一律必須預留證據，俾便事後提
    出供法院審查，除有現實技術可行性之困難外，將大幅提高
    交通管理之行政成本，並嚴重削弱道路交通管理之行政效能
    ，此絕非立法者制定道路交通管理法規之本意。
  (二)受處分人於上述時、地駕駛上開車輛闖紅燈行駛之違規事實
    ，業據證人即開單告發之員警姚翔仁於本院97年 3月21日調
    查時，以具結擔保其供述之真實性，並瞭解偽證罪責之心理
    處罰狀態下，經詢問後證稱，「（問：你是在什麼地點舉發
    本件？）北市○○區○○街口」、「（問：當天舉發現場狀
    況？）我是在龍華街路口等候紅綠燈，當天在龍華街內有一
    個巡邏箱表，簽完出來，有一個紅綠燈，當時在路口等紅綠
    燈時，龍華街方向變成綠燈時，行為人從昆陽街闖紅燈，穿
    過十字路口」、「（問：當時你車子啟動沒有？）是啟動了
    」、「（問：你的車子有無向前行駛？）有」、「（問：你
    發現異議人時他是在你左側，還是右側？）從左至右行駛」
    、「（問：你是在何處攔停異議人？）在路口前方約十四至
    十五公尺左右」、「（問：當時異議人的燈號你確定是紅燈
    ？）我確定。路燈是二時相，沒有早開或遲閉的狀況」、「
    （問：異議人在行經路口時到底是闖黃燈，還是闖紅燈？）
    他是在龍華街口變綠燈時，他才通過龍華街口」、「我有看
    到他的對向車道的號誌是紅燈，因為我這邊是綠燈，所以我
    才去欄他」、「（問：他後面有無其他車輛跟行？）沒有」
    等語綦詳。
  (三)依上開受處分人所述現場取締位置情況以觀，本件舉發違規
    員警之執勤地點確可清楚辨明該路口號誌燈號轉換以及車輛
    通過路口情形。參酌舉發當時執勤員警非僅證人一人，同時
    尚有替代役男共同在舉發地點執行勤務，堪認員警應不致有
    誤認或故為造假之情形發生。衡以證人乃為原處分機關所認
    定受處分人有上開違規行為之原目擊證人，其已到庭在本院
    法官面前以言詞供述本件待證事實即受處分人有上揭違規事
    實，因證人所言詳實，本院由其上開供述已得有受處分人確
    有上揭違規行為之心證，且於本件卷存證據資料內並無任何
    積極證據足以證明證人上揭供述係屬虛偽，亦無有足以令人
    相信其供述為不可採之品性證據或前科證據存在，本院自不
    得僅以證人為本件開單告發受處分人之員警而全盤抹煞其所
    具有之證人資格，況證人與受處分人素無嫌隙，自無設詞誣
    陷受處分人之必要。再者，因交通違規事件往往僅於瞬間發
    生，是受處分人是否違規，於異議程序中，自應視該個別案
    件取締狀況為斷，而非一概以舉發單位無法提出儀器照片佐
    證，即認其舉發過程即有瑕疵，本件證人本為執行巡邏勤務
    ，顯見證人本非於特定地點架設器材進行違規事件取締任務
    ，則若苛求本件舉發單位於發現交通違規事件之際需立即拍
    照蒐證，則於執行取締交通違規事件勢必發生窒礙，故本院
    綜合受處分人所述及證人證述內容，堪認受處分人上述辯解
    ，不足為其有利之認定。從而本件事證明確，受處分人駕駛
    前揭汽車闖紅燈之違規行為，堪予認定。
  (四)綜上所述，受處分人確有在前揭時、地違規闖紅燈之事實，
    原處分機關依前揭道路交通管理處罰條例第53條第 1項、第
    63條第1項第3款及違反道路交通管理事件統一裁罰基準表規
    定，以受處分人駕駛該部汽車行經有燈光號誌管制之交岔路
    口闖紅燈，裁罰2,700元，並予記違規點數3點，核無違誤，
    受處分人異議為無理由，應將其異議駁回。
三、抗告意旨略以：本案僅警員陳述，無其他事證足資證明抗告
    人有闖紅燈之事實，為此提起抗告，請求撤銷原裁定，另為
    適法之決定等語。
四、按駕駛人駕駛汽車，應遵守道路交通標誌、標線、號誌之指
    示，道路交通安全規則第90條前段定有明文。而道路交通標
    誌標線號誌設置規則第206條第5款第 1目規定「圓形紅燈」
    之行車管制號誌係表示禁止車輛通行，並不得超越停止線或
    進入路口。又汽車駕駛人，行經有燈光號誌管制之交岔路口
    闖紅燈者，處1,800元以上5,400元以下罰鍰；汽車駕駛人有
    第53條所規定之情形者，除依原條款處罰鍰外，並予記違規
    點數3點，道路交通管理處罰條例第53條第 1項、第63條第1
    項第 3款分別定有明文。又道路交通管理處罰條例並未規定
    車輛闖紅燈之違規事項需以錄影或拍照存證方得以舉發，且
    闖紅燈乃瞬間發生之事，除非交岔路口設有科學儀器，得以
    在發生違規行為當下拍攝或拍照存證外，自難苛責一般執行
    巡邏勤務之警員，須隨時手持攝影機或照相機緊盯燈光號誌
    及來往車輛，即時拍攝或照相，而據此認定交通違規之裁決
    處分為違法。
五、經查：抗告人即受處分人甲○○駕駛車號4661-DC 號自用小
    貨車，於96年12月20日16時12分許，行經台北市南港區○○
    ○○○街口，遇號誌紅燈未停而直接闖越，為警攔停舉發等
    情，有台北市政府警察局96年2月16日北市警交字第AEW3643
    70號舉發違反道路交通管理事件通知單一紙在卷可稽（見原
    審卷第 8頁）。抗告人就其曾於前揭時地穿越該路口之事實
    並不爭執，惟矢口否認有闖紅燈之行為。然證人即舉發員警
    姚翔仁已於原審到庭證述抗告人違規闖越紅燈之經過情形，
    依其所述，當時其正於龍華街口停等紅燈，受處分人係從其
    前方之昆陽街由左向右闖越紅燈行使，證人隨即右轉將之攔
    停舉發，依一般社會生活合理之經驗法則判斷，並無不合之
    處。而交通警員依法掣單舉發闖紅燈之交通違規行為，法律
    並未限制必須確有採證照片之情形下方得舉發。亦即警察取
    締交通違規事件，其以科學儀器照相採證者，固然足以據為
    交通違規事實之證明，惟如係當場攔停舉發而未以科學儀器
    照相採證，甚或礙於手動照相而未能即時拍攝違規情節，立
    法者亦未明文限制或排除「舉發警員目睹、耳聞」之證據能
    力，或其證述內容對於違規事實之證明力，此觀道路交通管
    理處罰條例第 7條、第7條之2之規定自明。且一般執行警員
    就交通違規取締受有專門訓練，對於道路使用人之動態具有
    較高之注意，其誤判之可能性極低，況警方與受處分人素無
    怨隙，其所為之證詞復受刑法偽證罪責之擔保，應無故意設
    詞誣陷受處分人之動機與必要，受處分人亦未提出任何事證
    以供本院調查，其上揭所辯，核係事後卸責之詞，不足採信
    。
六、綜上，原處分機關依舉發單位所具事證，參酌受處分人違規
    之事實、情節、稽查人員處理意見及受處分人之陳述，援引
    首揭規定及違反道路交通管理事件統一裁罰基準表及處理細
    則第四十三條、第四十四條第一項及第六十一條等規定，認
    抗告人確有行經有燈光號誌管制之交岔路口闖紅燈之違規行
    為，事證明確，據以裁罰二千七百元，並記違規點數三點，
    核無不合，原審因而為駁回抗告人異議之裁定，自屬妥適。
    抗告意旨仍執陳詞，否認違規，漫指員警舉發不合規定等語
    ，提起抗告，所辯實無可取，應予駁回。
據上論結，應依道路交通案件處理辦法第26條，刑事訴訟法第41
2條，裁定如主文。
中    華    民    國    97    年    6     月    30    日
                  刑事第十庭  審判長法  官  楊炳禎
                                    法  官  李春地
                                    法  官  朱光仁
以上正本證明與原本無異。
不得再抗告。
                                    書記官  王宜玲
中    華    民    國    97    年    7     月    4     日


司法院資訊處製作；財團法人民間司法改革基金會備份。
